【裁判字號】    89,上訴,603
【裁判日期】    890503
【裁判案由】    違反槍砲彈藥刀械管制條例
【裁判全文】
臺灣高等法院臺中分院刑事判決                    八十九年度上訴字第六○三號
    上  訴  人
    即  被  告  乙○○
    選任辯護人  張智宏
右上訴人因違反槍砲彈藥刀械管制條例案件，不服台灣苗栗地方法院八十八年度訴字
第四○六號中華民國八十八年十二月三十一日第一審判決（起訴案號：台灣苗栗地方
法院檢察署八十八年度偵字第四六九○號），提起上訴，本院判決如左：
    主      文
原判決撤銷。
乙○○未經許可持有可發射子彈具有殺傷力之改造手槍，處有期徒刑捌月，併科罰金
新臺幣參萬元，罰金如易服勞役，以新臺幣玖佰元即銀元參佰元折算壹日。
扣案具有殺傷力之改造手槍壹支（槍枝管制號碼：0000000000）、土造子
彈肆顆，均沒收。
    事      實
一、乙○○曾於民國（下同）八十四年間，因違反槍砲彈藥刀械管制條例案件（非法
    持有刀械），被臺灣新竹地方法院於同年十一月三十日判處有期徒刑二月，緩刑
    二年，並於八十五年一月十九日確定。嗣緩刑期滿後，乙○○仍不知悔改，復於
    八十八年六月間某日，因為好奇，而在國道一號即中山高速公路苗栗交流道附近
    ，以新臺幣（下同）九萬元之代價，向綽號「阿清」真實姓名不詳之成年男子，
    購買可發射子彈、具有殺傷力仿貝瑞塔廠半自動手槍之改造手槍一支（槍枝管制
    編號為0000000000）及可供上開改造手槍所用具有殺傷力之土造子彈
    十顆（阿清所交付之皮包內，除有上開槍、彈外，尚有二枚玩具槍空彈殼），並
    自是日起，將之攜至苗栗縣獅潭鄉竹木村十八鄰東坑一之二號之住所，放置於其
    日常生活起居之房間，而未經許可，予以持有。嗣乙○○於當日及次日，即在其
    住所附近，均以前揭改造手槍對樹木依序分別試射一顆及三顆所購子彈。後至八
    十八年九月十日，新竹縣警察局竹東分局員警接獲密報，懷疑乙○○之弟黃貴賢
    可能非法持有槍、彈，乃向臺灣苗栗地方法院檢察署檢察官申請獲得搜索票，並
    於同日下午二時到上址對黃貴賢之房間進行搜索。此時，乙○○見狀，乃在其犯
    罪未被有偵查犯罪權限之機關或公務員發覺前，即自動向竹東分局三組小隊長黃
    中呈申告其非法持有上開槍、彈之犯罪事實，並帶員警至其房間取出上開改造手
    槍一支、試射剩餘之土造子彈六顆（鑑定時，已採樣二顆試射）及二顆玩具空彈
    殼，全部報繳之，進而接受裁判。
二、案經新竹縣警察局竹東分局報請臺灣苗栗地方法院檢察署檢察官偵查起訴。
    理      由
一、被告乙○○之前開犯罪事實，已據其於偵、審中均直承不諱，核與被告之弟黃貴
    賢及證人黃中呈所證述之情節相符，並有警局搜索扣押筆錄附卷可稽，及有改造
    手槍一支及土造子彈四顆（被告試射剩餘之土造子彈原有六顆，但於送鑑定時，
    已採樣再試射二顆）扣案足佐。而被告所非法持有之前開槍、彈，經送請內政部
    警政署刑事警察局鑑定結果，已鑑認該把改造手槍，係將仿貝瑞塔廠半自動手槍
    製造之金屬玩具槍，改換另行車造之金屬槍管而成，機械性能良好，可發射子彈
    ，具殺傷力；另土造子彈已裝填直徑約八M M 之金屬彈頭，經採樣實際試射，均
    可擊發，亦均具殺傷力，此亦有上開鑑定單位八十八年九月二十七日刑鑑字第九
    六五一三號鑑驗通知書在卷（偵查卷第二十六頁）足憑。是本件被告乙○○之自
    白堪認與事實相符。事證明確，被告乙○○之犯行堪以認定。
二、核被告乙○○所為，其持有改造手槍部分，係犯槍砲彈藥刀械管制條例第十一條
    第四項之未經許可持有可發射子彈之槍枝罪，其持有土造子彈部分，係犯槍砲彈
    藥刀械管制條例第十二條第四項之未經許可持有子彈罪。被告以一個持有行為，
    同時持有前開槍、彈，係一行為觸犯二罪名之想像競合犯，應依刑法第五十五條
    之規定，從一重依槍砲彈藥刀械管制條例第十一條第四項之罪處斷。查本件係新
    竹縣警察局竹東分局員警接獲密報，懷疑乙○○之弟黃貴賢可能非法持有槍、彈
    ，才向臺灣苗栗地方法院檢察署檢察官申請獲得搜索票，並於同日下午二時到上
    址對黃貴賢之房間進行搜索。當時，乙○○在其犯罪尚未被有偵查犯罪權限之機
    關或公務員發覺前，即自動向竹東分局三組小隊長黃中呈申告其非法持有上開槍
    、彈之犯罪事實，並帶員警至其房間取出上開改造手槍一支、試射剩餘之土造子
    彈六顆及二顆玩具空彈殼，予以報繳，上情已據證人黃中呈於原審中證明屬實。
    被告乙○○既進而接受裁判，要與槍砲彈藥刀械管制條例第十八條第一項前段規
    定之要件相當，應依該條項之規定，減輕其刑。又槍砲彈藥刀械管制條例第十九
    條第一項雖規定，犯該條例第十一條之罪，經判處有期徒刑者，應於刑之執行完
    畢或赦免後，令入勞動處所強制工作，其期間為三年。惟司法院大法官會議已於
    八十七年十二月十八日作成釋字第四七一號解釋，認依憲法第八條之規定，人民
    身體之自由既應予以保障，而限制人民自由之法律，其內容亦須符合憲法第二十
    三條（比例原則）所定要件，且保安處分係對受處分人將來之危險性為拘束其身
    體、自由等之處置，以達教化與治療目的，此係刑罰之補充制度，則槍砲彈藥刀
    械管制條例第十九條第一項規定犯該條例之罪者，於刑之執行完畢或赦免後，一
    律令入勞動處所，強制工作三年，此規定不問對行為人有無預防矯治其社會危險
    性之必要，即一律宣告強制工作三年，限制其中不具社會危險性之受處分人的身
    體、自由部分，自不合憲法第二十三條所定之比例原則。此一部分，應自該解釋
    公佈之日起不予適用。該解釋並認犯槍砲彈藥刀械管制條例第十九條第一項列舉
    之罪，依個案情節符合比例原則部分，固應適用該條例宣告保安處分，至於不符
    合比例原則部分而應宣告保安處分者，則仍由法院斟酌刑法第九十條第一項規定
    之要件，依職權為之，於此，自無刑法第二條第二項之適用。查本件被告雖曾因
    違反槍砲彈藥刀械管制條例，被判處有期徒刑二月，緩刑二年確定。惟被告於該
    案件，係持有刀械被判刑，於緩刑期內，亦未再犯罪，其緩刑宣告並未被撤銷（
    見台灣苗栗地方法院檢察署刑案資料查註紀錄表）。其於本案所持有扣案之改造
    手槍僅有一支，係因好奇而持有，且未持以犯罪，是本件被告所為尚難認具社會
    危險性，本件被告未經許可持有上開改造手槍及土造子彈，依個案情節難認符合
    比例原則；亦不能認其有犯罪之習慣，或有以犯罪為常業或因游蕩、懶惰成習而
    犯罪之情形。自毋庸予以宣告強制工作。
三、原審就被告所犯，予以論罪科刑，固非無見。惟本件被告試射剩餘扣案之土造子
    彈雖原有六顆，但經警送請鑑定時，鑑定單位即內政部警政署刑事警察局已採樣
    再試射二顆，此亦有上開鑑定單位八十八年九月二十七日刑鑑字第九六五一三號
    鑑驗通知書在卷（偵查卷第二十六頁）足憑。是本件被告乙○○所持有屬違禁物
    之土造子彈，於原審判決時，僅剩四顆。原審自以將此四顆土造子彈予以沒收，
    即為已足。詎原審不察，仍諭知沒收六顆土造子彈，自有未合。本件被告之上訴
    ，雖無理由。惟原審判決既有上開可議之處，自應由本院將原審判決予以撤銷改
    判。爰審酌被告之犯罪動機，所持有槍、彈之數量尚非龐大，及犯罪後坦承犯行
    等一切犯罪情狀，在依槍砲彈藥刀械管制條例第十八條第一項前段之規定減輕其
    刑後，量處其刑如主文所示，並就所處之罰金部分，諭知易服勞役之折算標準。
    查被告乙○○於八十四年間，即曾因違反槍砲彈藥刀械管制條例案件（非法持有
    刀械），被臺灣新竹地方法院於同年十一月三十日判處有期徒刑二月，緩刑二年
    ，並於八十五年一月十九日確定，此有本院被告全國前案紀錄表附卷可稽。上情
    並為被告所自承。其既曾因違反槍砲彈藥刀械管制條例被論罪科刑，則對本件其
    之所為係屬非法，自屬知之甚詳，詎仍再犯，且未就槍、彈之來源為具體之供述
    ，難認確無再犯之虞，爰不為緩刑之諭知。另扣案具有殺傷力之改造手槍一支（
    槍枝管制號碼：0000000000）及土造子彈四顆，均為違禁物，均應依
    刑法第三十八條第一項第一款之規定沒收。另玩具空彈殼二顆，並非違禁物，亦
    無其他沒收之依據，爰不為沒收之諭知。
四、據上論斷，應依刑事訴訟法第三百六十九條第一項前段、第三百六十四條、第二
    百九十九條第一項前段，槍砲彈藥刀械管制條例第十一條第四項、第十二條第四
    項、第十八條第一項前段，刑法第十一條前段、第五十五條、第四十二條第二項
    、第三十八條第一項第一款，罰金罰鍰提高標準條例第二條，判決如主文。
本案經檢察官甲○○到庭執行職務。
中    華    民      國    八十九    年      五        月      三        日
                              臺灣高等法院台中分院刑事第三庭
                                    審判長法  官  方  艤  駐
                                          法  官  劉  連  星
                                          法  官  廖  柏  基
右正本證明與原本無異。
如不服本判決應於收受送達後十日內向本院提出上訴書狀，其未述上訴之理由者並
得於提起上訴後十日內向本院補提理由書（均須按他造當事人之人數附繕本）。
                                          書記官  柯  孟  伶
中      華      民      國    八十九     年      五       月     四     日
附錄：本案論罪科刑法條全文
槍砲彈藥刀械管制條例第十一條第四項：
未經許可，持有、寄藏或意圖販賣而陳列第一項所列槍砲者，處一年以上七年以下有
期徒刑，併科新臺幣七百萬元以下罰金。
                            Ｆ


司法院資訊處製作；財團法人民間司法改革基金會備份。
